【裁判字號】    94,重訴,552
【裁判日期】    950929
【裁判案由】    返還借款等
【裁判全文】
臺灣臺北地方法院民事判決             94年度重訴字第552號
原      告  丙  ○
訴訟代理人  張樹萱律師
被      告  戊○○
            吉貝坊有限公司
兼法定代理人丁○○
共      同
訴訟代理人  朱容辰律師
上列當事人間請求返還借款等事件，本院於九十五年九月五日言
詞辯論終結，判決如下：
    主  文
被告丁○○應給付原告新台幣肆拾萬元及自民國九十四年五月十
一日起至清償日止，按年息百分之五計算之利息。
原告其餘之訴駁回。
訴訟費用由被告丁○○負擔十五分之一，餘由原告負擔。
本判決第一項於原告以新台幣壹拾參萬肆仟元供擔保後，得假執
行。被告丁○○以新台幣肆拾萬元預供擔保，得免為假執行。
原告其餘假執行之聲請駁回。
    事實及理由
一、原告起訴主張：
（一）被告吉貝坊有限公司（下稱吉貝坊公司）於民國（下同）
      80年2月在台灣設立，由被告丁○○、戊○○夫妻共同經
      營，主要從事義大利服飾進口與銷售。88年間，被告丁○○與訴外人甲○○合作，打算開發大陸地區之成衣銷售市
      場，甲○○於89年間遊說原告一起投資，原告同意後，於
      90年3、4月間分3次共投資新台幣（下同）2,000,000元，
      其中1,900,000元是匯入被告丁○○、甲○○指定，特供
      該合資案使用之萬通銀行新店分行「吉貝坊有限公司」00
      0000000000000帳戶內，另100,000元直接交予甲○○；原
      告復於同年8月15日再匯款1,000,000元至前開指定帳戶內
      ，以上合計原告共繳交投資款3,000,000元。90年9月1日
      ，被告丁○○及甲○○邀請股東黃福瑞及原告，在新店市
      ○○路15 4巷5號召開第1次股東會議，為前開合資案正式
      成立吉貝坊（上海）有限公司，約定該公司由前開4名股
      東組成，股東丁○○出資2,100,000元、甲○○出資2,300
      ,000 元、黃福瑞出資2,300,000元，原告出資3,300,000
      元，並推定被告丁○○為執行董事兼總經理、甲○○為執
      行董事兼副總經理，此有90年9月1日公司章程為憑，而公
      司之財務、帳冊則由被告戊○○管理、製作。
（二）90年10、11月間，被告丁○○在上海2次打電話向原告請
      求借款。第1次是要求原告代償其向訴外人乙○○之借款
      人民幣60,000元，原告即在10月24日於台灣匯付253,200
      元（60,000元人民幣以4.22匯率計算）至乙○○指定之彰
      化銀行內湖分行帳戶內，此有匯款書為憑。嗣於90年11月
      6 日，原告再次應被告丁○○要求，借款人民幣300,000
      元予被告丁○○，當時原告係委託友人廖淑宜匯付該筆借
      款至被告丁○○之中國銀行上海虹橋支行00000000000000
      00 00帳戶中，此亦有原告之委託書及廖淑宜之匯款單為
      證，以匯率4.22計算，應為1,266,000元，以上2筆借款共
      計1,52 5,200元。被告固否認認識乙○○，惟由被告戊○○製作之「吉頌公司現金存摺帳」第77項，90年11月2日
      登載有：碧麗－上海換匯RMB 10萬，支出新台幣423,030
      元，可見被告應認識乙○○，並有金額往來，足證確有上
      揭人民幣60,000元之借貸事實。原告爰依民法消費借貸之
      法律關係，請求被告丁○○應為返還。若被告丁○○否認
      與原告間成立借貸之法律關係，但因被告丁○○確有收受
      該筆款項，且不能證明該筆款項有用於「吉頌公司」之支
      出，則被告丁○○取得該筆款項，即無法律上原因而受有
      利益，並致原告受損害，原告亦得依不當得利之法律關係
      ，訴請被告返還系爭款項。
（三）原告與被告丁○○等人之合資案，本欲以吉貝坊（上海）
      有限公司之名稱，在大陸地區辦理登記，惟該名稱業經他
      人註冊，故改名為吉頌國際貿易有限公司（下稱吉頌公司
      ），有關該公司之收入、支出，仍使用之前約定僅供該公
      司使用之萬通銀行新店分行「吉貝坊有限公司」00000000
      00 00000帳戶。而在91年2月間，被告丁○○向原告借款
      共400,000元，表示要用來辦理吉頌公司增資之用，原告
      分別於91年2月28日及91年3月8日，借款予被告丁○○投
      資「吉頌公司」股本款項共400,000元，此有「吉頌公司
      現金存摺帳」記載：91年2月28日，KENY入股本（丙○）
      存入260,950元（「吉頌公司現金存摺帳」第102項，會計
      科目：股本）。91年3月8日，KENY入股本（丙○）存入
      139,050元（「吉頌公司現金存摺帳」第107項，會計科目
      ：股本）。KENY即被告丁○○之英文名字，以上2筆股本
      共400,000元，確由原告出借，並完成支付，被告丁○○
      並於91年10月29日書立借據載明上開借款事實，故原告依
      民法消費借貸之法律關係，請求被告丁○○返還該筆借款
      。
（四）關於91年8月8日所交付之美金100,000元：
    1.91年7月間，被告丁○○召集股東表示為辦理吉頌公司之
      大陸地區公司登記，需準備美金200,000元以供驗資，要
      求各股東分攤籌措驗資款。當時股東黃福瑞不同意，認為
      合資公司早應於90年9月各股東交付出資款後，即依法辦
      理登記完成，不應於1年後才要求各股東另外籌措驗資款
      ，故此為執行董事自己的責任，與公司及股東無關，不需
      經由公司決議辦理；之後被告丁○○即以個人身份向原告
      借款美金130,000元，並稱此借款於辦理驗資完畢，即全
      數返還與原告云云。基此，原告於91年8月8日將美金130,
      000元匯至被告丁○○於萬通銀行新店分行000000000000
      帳號內，但完成驗資後，被告丁○○僅返還原告美金30,
      000元，餘美金100,000元，被告丁○○一再拖延未返還予
      原告。
    2.被告丁○○辯稱此筆美金100,000元，是原告投資吉頌公
      司之投資款，並非消費借貸。惟原告投資吉頌公司之所有
      款項，均有「吉頌公司現金存摺帳」之記載為憑。且依公
      司法相關規定，原告投資或貸與資金予吉頌公司，當然應
      存入「吉頌公司」公司帳戶，並記載於「吉頌公司現金存
      摺帳」內。但上開借款原告是匯入被告丁○○個人帳戶，
      並非匯予吉頌公司，可見該筆款項是被告丁○○個人向原
      告借貸。又驗資完成後，丁○○除償還原告美金30,000元
      外，剩餘款項被告丁○○亦未存入吉頌公司帳戶中，足見
      此並非原告投資吉頌公司之款項無疑。
    3.至被告丁○○稱原告於刑事案件中自稱「被告丁○○提出
      之貨款500多萬，我付過美金100,000元、美金10,000元、
      1,00 0,000元，合計400多萬元，其他該其他股東平分」
      ，故見此美金100,000元係用以支付貨款，非消費借貸云
      云。然原告上開證詞中說美金100,000元、美金10,000 元
      、1,000,000元用以支付貨款一節，是來自被告丁○○、
      戊○○當初向原告借款或請求返還墊付款時之說詞，即上
      開證詞是被告丁○○不能返還美金100,000元時，所告知
      原告之原因，而借款之用途及原因亦不影響被告為該筆借
      款當事人之認定。況由被告丁○○、戊○○製作之「吉頌
      公司應付貨款帳」，其上記載「吉頌公司」所有用以支付
      貨款之明細中，根本無該筆美金100,000元支付貨款之內
      容，足見被告丁○○不償還該筆款項予原告時，向原告表
      示該筆美金100,000元已用以支付吉頌公司貨款之詞，顯
      為不實之詞，不足採信。原告爰依消費借貸之法律關係，
      訴請被告丁○○應返還系爭美金100,000元。
（五）關於91年10月8日交付美金10,000元部分：
    1.91年10月8日，被告丁○○向原告稱：公司調度資金吃緊
      ，惟伊已答應義大利代理商Diego立即支付其所得佣金，
      請求原告借款，原告在當日即親自交付美金10,000元之旅
      行支票給被告丁○○，並在自己之現金支出傳票上，載明
      該筆款項是用來付Diego及其他應付款，由被告丁○○簽
      名收受（原告制作之現金傳票記載）。惟被告丁○○將前
      開支票款匯至其個人在義大利之帳戶後，未依約定支付佣
      金與Diego ，且迄未返還予原告。
    2.事實上91年10月8日，原告給付美金10,000元予被告丁○○時，業已明確指定用途為支付Diego佣金，但之後丁○○於刑事案件審理中卻自承：係將該款項用以抵付吉頌公
      司對自己之欠款云云。則見之後被告丁○○自己受有系爭
      美金10,0 00元之利益，顯與當初約定取得系爭款項之法
      律原因不同，應認其受領該款項已構成不當得利。況原告
      或吉頌公司並無積欠被告丁○○或吉貝坊公司任何貨款，
      被告丁○○若主張其有取得系爭美金10,000元之原因，自
      應負舉證責任。
（六）有關被告戊○○、吉貝坊有限公司部分：
    1.被告戊○○基於前開應付貨款帳明細表之記載，向原告稱
      ：吉貝坊公司為吉頌公司先開票墊付之貨款即將到期，要
      求原告借款，以免開出之支票跳票云云，當時原告因未瞭
      解吉頌公司資金之收入、支出情形，誤信被告等人所言，
      方於10月29日交付被告戊○○1,000,000元應急。嗣於91
      年11月後，原告透過義大利代理商Di ego之協助，與義大
      利服飾廠商取得聯絡，赫然發現吉頌公司對外之貨款數字
      與被告丁○○、戊○○所告知、記載之內容明顯不同，且
      吉貝坊公司並未為吉頌公司墊付所有貨款。再經原告審閱
      戊○○所記載之帳冊，又發現被告丁○○事實上並未完成
      對吉頌公司之出資（其僅出資600,00 0元），甲○○也未
      完成出資（其僅出資1,200,000元），且被告等人以管理
      、經營吉頌公司為藉口，浮濫支用公司資金。被告丁○○
      、戊○○2人之前以支付吉頌公司到期應付之佣金及貨款
      為理由，而向原告取得之美金10,000元及1,000,000元，
      更未用以支付吉頌公司應付之佣金及貨款。為此原告於92
      年間對丁○○、戊○○提出背信罪等刑事告訴，台灣台北
      地方法院檢察署起訴後，卻經台灣台北地方法院、台灣高
      等法院刑事判決丁○○、戊○○無罪確定。
    2.被告丁○○、戊○○於91年10月24日、10月29日提出「吉
      頌公司應付貨款帳」及「切結書」，並記載：吉貝坊公司
      有為「吉頌公司」代墊款5,678,365元，且「吉頌公司」
      尚欠吉貝坊公司3,677,339元確屬虛偽：
    (1)刑事案件審理時，丁○○、戊○○提出義大利廠商tpappa
      &cicca-romatex SRL及mirtillo-maglificio Barbara SR
      L出具之確認書，證明吉貝坊公司有為吉頌公司墊付貨款
      。然查，上開2份證明書，記載至91年底結清給付之貨款
      ，共僅有61,679.53歐元（約2,432,024元），此已顯然與
      「吉頌公司應付貨款帳」上記載吉貝坊公司墊付貨款總額
      5,678,365元不符。
    (2)復就mirtillo-maglificio Barbara之證明書以觀（原證
      二A 、二C），1)欄所載S/S 2002貨款歐元4,806.24元及
      496.58元，是吉頌公司90年9月30日由「吉頌公司現金存
      摺帳」所支出，此有「吉頌公司現金存摺帳」第88、89項
      記載可稽。而A/W 2002貨款歐元5,614.13元及249.30元，
      是吉頌公司91年3月25日由「吉頌公司現金存摺帳」所支
      出，此有「吉頌公司現金存摺帳」第114項記載可稽。而
      2)欄S/S 2002貨款共23,159.4歐元（約896,269元），由
      該義大利廠商之記載可見，與被告有關之付款僅有2002年
      8月5日丁○○支票付歐元15,000元，但此筆貨款，是丁○○在91年3月5日向吉頌公司申請「預付貨款」所支付，此
      有「吉頌公司現金存摺帳」第105項記載可稽。故此筆貨
      款並非丁○○或吉貝坊公司代墊自明。且事實上丁○○向
      吉頌公司取得貨款後，遲至8月5日方開立支票付款與義大
      利廠商，取得歐元15,000元利息之不法利益達5個月。故
      有關mirti llo-maglificio Barbara廠商之貨款，完全未
      有由被告丁○○、戊○○或吉貝坊公司為「吉頌公司」代
      墊之事實。
    (3)至於tpappa&cicca-romatex SRL之確認書，2002年春夏樣
      衣共歐元2,020.55元，已於90年6月27日由吉頌公司支出
      ，此有「吉頌公司現金存摺帳」第87項之記載可稽。經原
      告向Romatex Srl廠商查證，依其提出Giada shanghai之
      訂貨及付款明細並出具證明書（原證二F），吉頌公司與
      該廠商間僅有5筆訂貨合計為歐元14,677.83元，支付貨款
      時間分別為西元2002年7月1日付歐元6,20 6元，西元2002
      年11月19日付歐元6,134.22元，西元2003年1月31日付歐
      元2,3 36.89元。則由上開證明書及明細可知，被告於刑
      事案件中所提出該廠商之證明書，應包含有2人自己開設
      之吉貝坊公司貨款。而該證明書上之金額其中僅有歐元
      6,206元是在91年10月前支付，其餘款項歐元8,471.11元
      ，均是在被告製作「吉頌公司應付貨款帳」後才支付，益
      見被告於91年10月29日出具切書，謂吉貝坊公司至91年9
      月30日止，共為吉頌公司支付5,678,365元貨款一節，顯
      屬虛偽。
    (4)再觀「吉頌公司現金存摺帳」記載，在90年2月27日，因
      公司需要而換匯美金24,000元，嗣於8月16日再換匯美金
      28,985.51元，以上共有美金52,9 85元。而僅91年3月12
      日換回美金20,000元，及91年3月18日換回美金10,000元
      ，其餘美金22,985元存款，未見丁○○、戊○○交代去處
      ，亦未載於吉頌公司貨款支付明細中。
    (5)再觀「吉頌公司現金存摺帳」，在91年8月19日記載還吉
      貝坊公司541,670元，91年9月4日記載還吉貝坊公司946,6
      15元，91年9月23日記載還吉貝坊公司1,000,000元，以上
      合計吉頌公司支付吉貝坊公司有2,488,215元，但卻無任
      何支付原因。且上開款項亦未登載於91年10月24日，丁○○、戊○○提出「吉頌公司應付貨款帳」之已支付明細內
      容中，則丁○○、戊○○91年10月24日、10月29日提出「
      吉頌公司應付貨款帳」及「切結書」確實不實，戊○○及
      吉貝坊公司顯無為「吉頌公司」代墊貨款，並無再向原告
      收取1,000,000之原因。
    (6)綜上，原告對被告戊○○有侵權行為損害賠償請求權，對
      被告吉貝坊有限公司有不當得利返還請求權，如其中一人
      為給付時，債權人之損害即獲得填補，故2人係不真正連
      帶債務之關係。
（七）訴之聲明：
    1.被告丁○○應給付原告1,912,000元及美金110,000元，及
      均自起訴狀繕本送達之翌日起至清償日止，按年息5％計
      算之利息。
    2.被告戊○○或被告吉貝坊公司應給付原告1,000,000元，
      及自民國91年10月30日起至清償日止，按年息5％計算之
      利息。被告戊○○或被告吉貝坊公司間如有一人已為給付
      ，另一人於同額範圍內即免為給付義務。
    3.訴訟費用由被告負擔。
    4.原告願供擔保，請准宣告假執行。
二、被告則以：
    原告主張被告丁○○本於消費借貸與不當得利，而被告吉貝
    坊公司與戊○○則本於侵權行為與不當得利關係返還，惟查
    原告主張均不可採：
（一）被告丁○○部分：
    1.人民幣60,000元部分：
      原告主張被告丁○○曾於90年10月24日向其借款人民幣60
      ,000元，並請求原告即接匯入乙○○之戶頭中，對此原告
      並提出匯款單為憑。惟被告否認之，蓋上開匯款單，收款
      人處明載為「乙○○」，而匯款人則明載為「丙○」，依
      原告此等證據，任何人均會認為係「丙○」與「乙○○」
      之間之關係，要與被告丁○○無關。
    2.人民幣300,000元部分：
    (1)原告雖提出請廖淑宜匯款予被告丁○○之通知書及匯款單
      為證，惟查，原告自身所提的證物，前後矛盾，亦不可採
      。蓋依原告自己所書寫的通知，其署押日為西元1991年11
      月6日，而匯款單憑證，其上的匯款日期為西元2001年11
      月21日，二者相近10年有餘，豈有可能。另通知書為原告
      自行所製作之文書，被告否認真正，至匯款憑證，係於「
      外國制作之文書」，被告亦否認真正。另就權利外觀而言
      ，此人民幣300,000元係「廖淑宜」匯入「丁○○keny
      peng」之戶頭中，外觀上係廖淑宜與丁○○2人之糾紛，
      與原告亦無涉，是原告根本無權請求。
    (2)退步言之，該筆款項雖由第三人廖淑宜匯入被告丁○○之
      大陸帳戶，然此費用並非被告丁○○個人向原告借貸使用
      ，而係原告投資大陸吉頌公司之費用。對此鈞院於95年2
      月14日傳喚證人甲○○到庭作證時，業經其證述在案。
    3.美金100,000元部分：
      此筆款項係原告用以支付吉頌公司之貨款，並非借款，此
      觀之原告於刑事庭筆錄自明，於台灣台北地方法院92 年
      易字第2429號案件中，法院曾於93年3月3日傳喚原告到庭
      作證。原告自承：「丁○○所提出的貨款明細（指系爭應
      付貨款帳）貨款500多萬元，我付過美金100,000元、美金
      10, 000元，100多萬台幣，合計400多萬元，其他該其他
      股東平分。」是原告業已自承上開美金100,000元，係用
      以支付貨款，並非消費借貸。
    4.美金10,000元部分：
      此部分原告自稱其有指定用途，被告未依其指定為之，故
      為「不當得利」，然有關原告之主張，業於刑事庭中經6
      位法官詳為審酌，予以駁斥，蓋刑事庭法官認為，當時原
      告並未指定用途，且此美金10,000元如何使用，只要是在
      用以支付吉頌公司之貨款，即不可能成立「不當得利」。
      而案經刑事庭審理過後，已確認上開美金10,000元與另
      1,000,000元現金均係用以支付吉頌公司之貨款，而不成
      立「背信」或「業務上侵占」罪。自亦不能成立民法上之
      不當得利。此部份經刑事庭審酌，認定非為「借款」，且
      原告業已自承其確有支付此美金10,000元，自非屬「消費
      借貸」，而屬投資款。
    5.借款400,000元部分：
      依原告起訴狀所載，原告亦明知該筆借款，是用來作為吉
      頌公司增資之款項，另依原告所提之原證5亦可明白發現
      ，當時借據上明載：「若不能償還時，願將以上金額同意
      以同股資轉讓予丙○」。而被告早已向丙○表示，此400,
      000元即為其增資後之股款（即以債作股），是被告早已
      將借款以出資方式清償完畢，原告根本亦不得再對被告為
      請求。
（二）被告吉貝坊公司與被告戊○○部分：
      原告主張1,000,000元部分，業經吉頌公司之股東於91年
      間核對無誤，各方並於91年10月29日簽立切結書，吉頌公
      司承認尚積欠吉貝坊公司3,677,339元，是各股東將依出
      資比例清償，而原告所交付予被告戊○○之1,000, 000元
      ，正是用以清償吉頌公司對吉貝坊公司之欠款，是戊○○
      根本未有侵權行為，而吉貝坊公司非屬不當得利。有關被
      告主張之理由，業經一、二審刑事庭法官予以再次確認，
      應堪信實。
（三）綜上所述，原告對被告丁○○之主張，有關人民幣360,00
      0元部分，就外觀上並非原告所得主張之權利，另美金110
      ,000 元與新台幣400,000元部分均屬其投資吉頌公司之投
      資款，並非消費借貸，是其主張依消費借貸請求返還，顯
      屬無理；另對被告吉貝坊公司與戊○○部分，業已證明係
      用以支付吉頌公司積欠吉貝坊公司之代墊款，非屬侵權行
      為與不當得利，是原告之主張顯屬無理。為此聲明駁回原
      告之訴及假執行之聲請，如受不利之判決，願供擔保宣告
      免為假執行。
三、兩造不爭執之事項：
  1.被告丁○○、戊○○為夫妻關係，2人於80年2月間成立被告
    吉貝坊公司，經營服飾銷售等業務。
  2.原告與被告丁○○及訴外人甲○○、黃福瑞於90年9月訂立
    章程共同成立吉貝坊（上海）有限公司（後改稱「吉頌公司
    」），約定出資額為：丁○○2,100,000元、甲○○2,300,0
    00元、黃福瑞2,300,000元、原告3,300,000元；被告丁○○
    擔任上開合資公司執行董事兼總經理，職掌吉頌公司事務之
    執行。
  3.吉頌公司之收入及支出是使用萬通銀行新店分行「吉貝坊有
    限公司」000000000000000帳戶（該銀行帳戶因合併改為中
    國信託商業銀行北新店分行000000000000帳戶），並由被告
    戊○○負責記帳。
  4.91年2月，被告丁○○向原告借款400,000元，作為自己投資
    吉頌公司之股款。
  5.91年10月8日，原告以要支付義大利代理商Diego佣金及吉頌
    公司其他應付款為目的，交付被告丁○○美金10,000元；之
    後該筆款項並未支付與Diego廠商。
  6.91年10月24日，被告丁○○、戊○○製作「吉頌公司應付貨
    款帳」，記載吉頌公司所有支付貨款明細，其上記載吉頌公
    司尚欠被告吉貝坊公司3,677,339元。嗣91年10月29日被告
    吉貝坊公司與吉頌公司彙帳，確認上開欠款之事實，並製作
    切結書記載：「甲方（吉貝坊公司）自西元2001年至2002年
    9月30日止，共為乙方（吉頌公司）支付計5,678,365元，期
    間作部分清償，至今尚欠甲方3,677,339元…」，經原告、
    被告丁○○、戊○○及訴外人甲○○等人簽名屬實，原告因
    此而於同日支付被告吉貝坊公司1,000,000元以清償上開欠
    款。
  7.原告就被告丁○○、戊○○於91年10月間分別向原告收受美
    金10,000元及1,000,000元之事，在92年間對2人提出背信、
    侵占罪之告訴，案經本院檢察署起訴後，經本院刑事庭以92
    年度易字第2429號判決被告2人無罪，上訴後，經台灣高等
    法院刑事庭以93年度上易字第991號上訴駁回確定在案。
四、本院得心證之理由：
（一）原告未能證明被告丁○○有向其借款人民幣360,000元：
    1.按當事人互相表示意思一致者，無論其為明示或默示，契
      約即為成立，民法第153條第1項定有明文。而消費借貸關
      係，屬於民事契約關係之一種，是必借貸人與貸與人雙方
      意思表示一致，始能成立。民事訴訟如係由原告主張權利
      者，應先由原告負舉證之責，若原告不能舉證，以證實自
      己主張之事實為真實，則被告就其抗辯事實即令不能舉證
      ，亦應駁回原告之請求，最高法院82年度台上字第1723號
      裁判意旨足參。又「匯款之原因事實，非僅借貸而已，亦
      可能係贈與、清償、買賣等，被上訴人舉匯款資料證明上
      訴人向其借貸金錢，應就匯款之初係以貸與之意思為匯款
      之行為，乃被上訴人迄未舉證證明其匯款之初係以貸與金
      錢之意思匯款予上訴人，則其舉匯款等資料，尚無由證明
      兩造間消費借貸契約確已成立。」台灣高等法院90年度上
      易字第559號裁判意旨足參。
    2.經查，由原告提出匯款予訴外人乙○○之匯款資料所示，
      並無法證明原告匯款予訴外人乙○○，係為被告丁○○清
      償積欠訴外人乙○○人民幣6萬元借款一事，雖原告另提
      出由被告戊○○製作之「吉頌公司現金存摺帳」第77項，
      有登載: 「碧麗-上海換匯RMB10萬，支出新台幣423, 030
      元」，用以證明被告丁○○與訴外人乙○○相識，然而，
      縱使被告丁○○與訴外人乙○○相識，此亦不代表原告匯
      款予訴外人乙○○之款項，即是原告出借予被告丁○○之
      借款，是原告主張被告丁○○向其借款人民幣6萬元，洵
      非可採。
    3.再由原告提出致訴外人廖淑宜之書信內容及匯款單所示，
      僅得證明原告曾要求訴外人廖淑宜匯款人民幣30萬元至被
      告丁○○之帳戶內，但並無法證明原告匯款予被告丁○○
      之原因是基於消費借貸之法律關係，再參酌證人甲○○於
      本院95年2月14日審理時到庭結證稱：「這筆匯款的事情
      我知道，當初有匯了許多錢，都是為了籌備公司的資金之
      用，．．．匯入這筆款項是被告丁○○告訴我的，．．
      ．這筆錢是為了要籌備上海吉頌公司之用，當初是公司股
      東團向原告借錢，只是借被告丁○○的帳戶匯款，」等語
      觀之，原告匯款人民幣30萬元至被告丁○○帳戶內，並非
      屬於被告丁○○個人向原告借貸之款項甚明。
    4.縱使證人甲○○所述，系爭人民幣30萬元為原告投資吉頌
      公司之投資款，業經原告質疑兩造所投資吉頌公司之所有
      款項，均有「吉頌公司現金存摺帳」之記載為憑，然系爭
      款項並未記載於該存摺帳內，足證被告丁○○所辯不實云
      云，惟查，吉頌公司現金存摺帳之記載，或因疏漏，或因
      故意未將系爭人民幣30萬元載入，應不影響原告交付款項
      之目的，縱使被告對其所辯之事實未能舉證以明，因本件
      原告主張被告丁○○向其借款人民幣30萬元之事，並未具
      體舉證以證其說，已如前述，揆諸前揭裁判意旨所示，亦
      不因此認定原告之主張即為真實。
    5.又查，原告如果是因為籌備吉頌公司之資金而匯款，而被
      告丁○○系爭帳戶乃是借吉頌公司存放資金之用，是原告
      於匯款之後，該筆款項即屬吉頌公司所有，若被告丁○○
      有所侵吞，受害者亦為吉頌公司而非原告，是原告以系爭
      款項並未記載於卷附之吉頌公司存摺帳中，認為被告丁○○受有不當利益，依民法不當得利之法律關係，訴請被告
      丁○○應返還，亦屬無據。
（二）被告丁○○確向原告借款40萬元，且迄未清償：
    1.原告主張被告丁○○向其借款40萬元，業據其提出與其所
      述相符之借據為證，且為被告丁○○所不爭執，惟被告丁○○辯稱已經轉讓同額之吉頌公司之股資以代清償借款云
      云，惟查，依被告丁○○所書立之借據雖載明「若不能償
      還時，願將以上金額同意以同股資轉讓予丙○」，然此僅
      屬於被告丁○○對原告單方之意思表示，須迨原告亦為同
      意之表示時，被告丁○○始得以同額股資轉讓以代清償，
      本件原告否認有為同意之意思表示，而被告丁○○並未另
      舉證證明，則被告丁○○得否以同額股資轉讓以代清償，
      並非無疑。
    2.又被告丁○○提出吉頌公司全體股東於20 03年10月29日
      所為之對帳結果表，用以證明已為股資之轉讓云云，惟查
      ，依該對帳結果表並無法看出被告丁○○有以同額股資轉
      讓原告以代清償借款之表示或記載，至於對帳結果表中記
      載「以上有關丙○支付2003年10月1日之後，支付之任何
      費用，因當時已於91年10月5日之會議決定，由甲○○擔
      任吉頌公司之董事長兼總經理，而KENY丁○○已退任何之
      參與之執務，其所有發生之債權債務，概與丁○○無關，
      且不清楚」係記載被告丁○○已退出公司營運之執行，對
      於之後所生之債權債務不負擔責任，尚與被告丁○○是否
      有以股資抵債無涉，則被告丁○○以該對帳結果表用以證
      明已經清償系爭40萬元之借款，委無足採。
    3.因被告丁○○無法證明已經清償系爭40萬元之借款，則原
      告本於消費借貸之法律關係，訴請被告丁○○應返還借款
      ，為有理由。
（三）原告未能證明被告丁○○有向其借款美金10萬元：
    1.本件原告主張被告丁○○以個人名義向其借款美金13萬元
      （原告陳稱嗣後已返還美金3萬元，尚餘美金10萬元未還
      ），用於吉頌公司在大陸地區辦理登記之驗資款之用，為
      被告丁○○所否認，依舉證責任分配原則，自應由原告負
      舉證之責，惟原告僅提出台北國際商業銀行匯款單為證，
      然此僅得證明原告曾匯款美金13萬元予被告丁○○之事實
      ，並無法證明是本於與被告丁○○間之消費借貸之法律關
      係而為匯款；且依原告所述，此美金13萬元，既是為大家
      合資成立之吉頌公司辦理登記驗資之用，一般而言，此屬
      於公司之事務，被告丁○○只是執行公司事務之董事，豈
      有以自已名義向同為股東身分之原告告貸之理；再參酌原
      告於本院刑事庭審理92年度2429號背信案件時，曾於93年
      3 月3日到庭證稱：「丁○○提出的貨款明細表貨款五百
      多萬，我付過十萬美金、一萬美金、一百萬台幣，合計四
      百多萬元，其他應該其他股東平分。」此有被告丁○○提
      出之刑事庭訊筆錄在卷足證，若系爭美金10萬元是被告丁○○個人向原告借貸，則與公司貨款何干，原告豈會於討
      論公司貨款時陳稱伊已經支出美金10萬元等語，是原告主
      觀上應認為系爭美金10萬元，是伊基於股東身分為公司所
      付之款項，又豈可能再與被告丁○○另成立消費借貸之關
      係，是原告主張被告丁○○係以個人名義向其借款美金10
      萬元，並不足採。
    2.至於被告丁○○辯稱系爭美金100,000元，是原告投資吉
      頌公司之投資款一事，業經原告質疑兩造所投資吉頌公司
      之所有款項，均有「吉頌公司現金存摺帳」之記載為憑，
      然系爭款項並未記載於該存摺帳內，足證被告丁○○所述
      不實云云，惟因本件原告主張被告丁○○向其借款美金10
      萬元之事，並未具體舉證以證其說，已如前述，則縱使被
      告丁○○對其所抗辯之事實，無法證明真正，揆諸前揭裁
      判意旨所示，亦不因此認定原告之主張即為真實。
（四）本件原告主張91年10月8日伊交付被告丁○○美金1萬元，
      係因被告丁○○向其佯稱急於支付義大利代理商Diego佣
      金之用，而向其借貸，嗣後查知被告丁○○竟將款項匯入
      自己設於義大利BANCA SELLA銀行帳戶內（帳號HＺ0000000
      00號），並未依約付款，始知受騙，併基於消費借貸及侵
      權行為之法律關係，訴請被告丁○○應返還系爭款項，其
      所憑之證據無非係原告自行制作之現金支出傳票，並經被
      告丁○○簽名屬實，惟查：
     1.被告丁○○雖不否認有收受原告所交付系爭美金1萬元，
       惟否認是伊個人個向原告借貸。本院參酌該筆款項交付
       之用途，是為兩造所合資成立之吉頌公司支付義大利代
       理商Diego佣金及其他應付款之用，此業據原告於現金支
       出傳票上註記明確，足證原告交付系爭美金1萬元，乃基
       於股東身分，且為處理吉頌公司事務而墊付，被告丁○○因是吉頌公司之執行業務董事，所以由其簽收，被告
       丁○○實無以個人名義向原告借貸之理，且原告復未另
       舉證證明被告丁○○確有向其借款之實，則其主張系爭
       美金1萬元為被告丁○○向其所借，尚非可採。
     2.再查，本件原告交付美金1萬元之目的，係為吉頌公司墊
       付義大利代理商Diego之佣金及其他應付款，因吉頌公司
       確有應付代理商Diego之佣金債權存在，不能認為被告丁○○有何施用詐術之處；又被告丁○○及甲○○為當時
       吉頌公司之執行董事，對於吉頌公司事務之執行，本有
       決定權，且吉頌公司於91年10月5日召開之股東會議曾決
       議：「其他應付未付款部分（按指Diego佣金、台北辦事
       處作業費），待10月底完成所有財務報表之後，再視財
       務狀況研商解決」，是被告丁○○於收受系爭美金1萬元
       後，於取得另一執行業務董事甲○○之同意，將系爭款
       項暫不支付Diego之佣金，而充作被告吉貝坊公司代墊吉
       頌公司之貨款，並作成GIADA-CHINA應付貨款帳，尚屬其
       權責範圍內之行為。且被告吉貝坊公司與吉頌公司之全
       體股東，於91年10月29日簽訂切結書前，被告戊○○曾
       出示GIADA-CHINA應付貨款帳明細表，該明細表下方即記
       載已將原告於91年10月8日所交付之美金1萬元款項，列
       為充還積欠被告吉貝坊公司代墊吉頌公司之款項，原告
       無異議該項記載，並據以簽署切結書，顯然未反對被告
       丁○○將系爭美金1萬元款項變更使用目的。
     3.再者，原告交付系爭美金1萬元，係為吉頌公司代墊款項
       ，性質上應是與吉頌公司間成立消費借貸關係，則原告
       交付系爭款項後，該筆款項即屬吉頌公司所有，縱使被
       告丁○○使用系爭款項有何不當之處，受損害者應是吉
       頌公司而非原告，是原告尚不得逕以被告丁○○使用系
       爭款項與原告交付款項之目的不符，即謂被告丁○○有
       侵害原告權利之行為，則原告主張被告丁○○之行為有
       侵害原告之權利，依法無據，委無足採。
（五）原告所交付之100萬元係代吉頌公司清償對被告吉貝坊公
      司之代墊款，被告戊○○並無侵權行為，被告吉貝坊公司
      亦無不當得利：
    1.查被告吉貝坊公司及當時之負責人戊○○，與吉頌公司（
      負責人甲○○）及當時股東丁○○、訴外人黃福瑞及原告
      等人，基於被告戊○○所提出之GIADA-CHINA應付貨款帳
      明細，於91年10月29日簽立一份切結書，確認被告吉貝坊
      公司自西元2001年至2002年9月30日止，共為吉頌公司支
      付款5,678,365元，期間作部分清還，至今尚欠3,677,339
      元，並經當時在場人員簽名確認屬實，是依該切結書所載
      ，應足證明吉頌公司確有積欠被告吉貝坊公司代墊款3,67
      7,339元無訛。惟該切結書下方註記：「以上帳目暫以甲
      方（即被告吉貝坊公司）所提供資為主，若乙方（即指吉
      頌公司及其股東等人）對此帳目有意見，檢負相關事證，
      向甲方提出申覆。」乃屬例外情形，賦予簽訂切結書之人
      ，可對被告吉貝坊公司提出之GIADA-CHINA應付貨款帳明
      細為質疑查證，是原告欲主張被告吉貝坊公司所提出之
      GIADA-CHIN A應付貨款帳明細有何不實之處，自應就該明
      細帳中所列之那一筆貨款不實在，具體舉證以為指摘。
    2.依卷附mirtillo-maglificio Barbara之證明書觀之（原
      證二A、二C）第1)欄所載S/S 2002貨款歐元4,806.24元及
      496.58元，A/W 2002貨款歐元5,614.13元及249.30元，均
      是吉頌公司所支付，此有「吉頌公司現金存摺帳」第88、
      89、114項記載可稽。而第2)欄S/S 2002貨款共23,159.4
      歐元（約896,26 9元），由該義大利廠商之記載可見，與
      被告有關之付款僅有2002年8月5日丁○○支票付歐元15,0
      00元，但此筆貨款，是丁○○在91年3月5日向吉頌公司申
      請「預付貨款」所支付，此有「吉頌公司現金存摺帳」第
      105項記載可稽，故原告指稱以上各筆貨款共計1,328,403
      元（計算式:186001+19218+217267+9648+896269=0000000
      ），並非被告吉貝坊公司為吉頌公司所代墊之貨款，應堪
      認定。
    3.依卷附tpappa&cicca-romatex SRL之確認書（原證二D）
      ，2002年春夏樣衣共歐元2,020.55元（約77,124元），已
      於90年6月27日由吉頌公司支出，此有「吉頌公司現金存
      摺帳」第87項之記載可稽，故該筆貨款，亦非被告吉貝坊
      公司代墊。又原告向Romatex Srl廠商查證，吉頌公司與
      該廠商間確有5筆訂貨合計為歐元14,677.83元，縱使支付
      貨款時間有部分在系爭應付貨款帳明細表製作時間之後，
      但終究被告吉貝坊公司有為吉頌公司支付該筆貨款，屬於
      被告吉貝坊公司為吉頌公司代墊之貨款。至於原告以Roma
      tex Srl廠商所出具之證明書為據，指稱上開tpappa&cicc
      a-romatex SRL之確認書A/W 2002貨款歐元738,848元（約
      282,018元）、503,250元（約192,091元）、18,720元（
      約7,145元）均非屬於吉頌公司之貨款，縱屬實在，加上
      上揭2002年春夏樣衣共歐元2,020.55元貨款，原告指稱不
      實在之貨款金額合計為566, 132元（計算式:77124+28201
      8+192091+7145=5 58378）。
    4.原告另指稱有支付系爭應付貨款帳明細表中部分貨款及陳
      稱吉頌公司未有明細表中所列之貨品，故無貨款之產生云
      云，為被告所否認，且未見原告提出具體之證據足資證明
      ，是原告主張此部分有利於己之事實，未盡舉證之責，不
      足採信。
    5.至於原告主張「吉頌公司現金存摺帳」，在91年8月19 日
      記載還吉貝坊公司541,670元，91年9月4日記載還吉貝坊
      公司946,6 15元，91年9月23日記載還吉貝坊公司1,000,0
      00元，以上合計吉頌公司支付吉貝坊公司有2,488,215元
      云云，惟原告並未舉證證明該等款項即是吉頌公司清償對
      被告吉貝坊公司之代墊款，尚不得據此逕以主張被告戊○○所提出之系爭應付貨款帳所記載，吉頌公司積欠被告吉
      貝坊公司之代墊款金額有何不實之處。
    6.依系爭切結書所載，當初彙算之結果，被告吉貝坊公司為
      吉頌公司代墊之貨款金額尚餘3,677,33 9未為清償，然原
      告指稱系爭應付貨款明細表中，有如上所述之貨款共計1,
      886,781元（計算式:0000000+558378=0000000）不實在，
      被告吉貝坊公司並未代吉頌公司支付，惟將系爭應付貨款
      帳明細表中最後結算之結果，即吉頌公司積欠被告吉貝坊
      公司代墊款3,677,33 9元，扣除原告指稱不實在之代墊款
      項1, 886,781元後，吉頌公司尚積欠被告吉貝坊公司1,79
      0,5 58元（計算式:0000000 -00 00000=0000000）代墊款
      未清償，是以，原告所交付之貨款100萬元，尚不足清償
      所有被告吉貝坊公司為吉頌公司所代墊之款項。因原告給
      付100萬元之目的，是為吉頌公司清償對被告吉貝坊公司
      之代墊款，而該代墊款項亦超過100萬元，故被告戊○○
      並無侵權行為存在，而被告吉貝坊公司亦無不當得利可言
      。從而，原告依民法侵權行為及不當的利之法律關係，訴
      請被告戊○○或吉貝坊公司應返還100萬元，即屬無據，
      為無理由。
五、稽諸上情，原告僅得證明被告丁○○曾向其借款40萬元迄未
    歸還，是原告依消費借貸之法律關係，訴請被告丁○○應返
    還借款40萬元及自起訴狀繕本送達之翌日即94年5月11日起
    至清償日止，按年息5%計算之利息，為有理由，應予准許。
    至於其餘請求，因原告未能證明被告丁○○有向其借貸人民
    幣36萬元、美金11萬元，或被告丁○○向原告取得人民幣30
    萬元、美金1萬元時，有何不當的利、侵權行為存在；於原
    告給付被告吉貝坊公司100萬元部分，被告戊○○有何侵權
    行為，或被告吉貝坊公司有不當得利情形存在，則原告依消
    費借貸、侵權行為及不當得利之法律關係，訴請被告丁○○
    應給付人民幣36萬元、美金11萬元，訴請被告戊○○或吉貝
    坊公司給付100萬元及自91年10月30日起至清償日止，按年
    息5%計算之利息，洵屬無據，為無理由，應予駁回。
六、假執行之宣告：兩造陳明願供擔保，聲請宣告假執行或免為
    假執行，經核原告勝訴部分，合於法律規定，爰分別酌定相
    當之擔保金額宣告之；原告其餘假執行之聲請，因訴之駁回
    而失所依據，不予准許。
七、兩造其餘之攻擊或防禦方法及未經援用之證據，經本院斟酌
    後，認為均不足以影響本判決之結果，自無逐一詳予論駁之
    必要，併此敘明。
八、結論：
    本件原告之訴一部為有理由一部無理由，依民事訴訟法第79
    條、第390條第2項、第392條，判決如主文。
中    華    民    國    95    年    9     月    29    日
                    民事第五庭法      官  陶亞琴
以上正本係照原本作成
如對本判決上訴，須於判決送達後20日內向本院提出上訴狀
中    華    民    國    95    年    10    月    4     日
                              法院書記官  吳芳玉


司法院資訊處製作；財團法人民間司法改革基金會備份。
